【裁判字號】    96,簡上,188
【裁判日期】    980825
【裁判案由】    給付報酬
【裁判全文】
臺灣桃園地方法院民事判決             96年度簡上字第188號
上訴人即附
帶被上訴人  甲○○
訴訟代理人  廖大鵬律師
複  代理人  劉君豪律師
被上訴人即
附帶上訴人  鼎泰豐電線電纜股份有限公司
法定代理人  丙○○
訴訟代理人  徐家福律師
上列當事人間請求給付報酬等事件，上訴人對於民國96年8 月28
日本院桃園簡易庭96年度桃簡字第449 號第一審判決提起上訴，
附帶上訴人並提起附帶上訴，於民國98年8 月4 日言詞辯論終結
，本院判決如下：
    主  文
原判決關於命上訴人給付被上訴人新台幣壹拾伍萬壹仟陸佰貳拾
捌元，及自民國九十六年八月二十三日起至清償日止，按週年利
率百分之五計算之利息及宣告得假執行部分，暨命上訴人負擔訴
訟費用之裁判均廢棄。
前開廢棄部分，被上訴人在第一審之反訴駁回。
其餘上訴駁回。
第一審訴訟費用（除確定部分外），關於本訴部分，由上訴人負
擔；關於反訴部分，由上訴人負擔三分之一，餘由被上訴人負擔
。第二審訴訟費用，關於本訴上訴部分，由上訴人負擔；關於反
訴上訴部分，由被上訴人負擔。
原判決關於命附帶被上訴人應將置放附帶上訴人之桃園縣龜山鄉
○○路十三號之「AD&MAIL 伺服器主機」、「DELL Power Edge
2850R ERP 系統主機」，修復至得登入使用作業系統之狀態部分
廢棄。
上開廢棄部分，附帶被上訴人應將置放附帶上訴人之臺北縣林口
鄉湖北村湖子一鄰七之八號之「AD&MAIL 伺服器主機」、「DELL
Power Edge 2850R ERP系統主機」，修復至得登入使用作業系統
之狀態。
其餘附帶上訴駁回。
附帶上訴部分之訴訟費用由附帶被上訴人負擔十分之一，餘由附
帶上訴人負擔。
    事  實
甲、上訴人方面：
一、聲明：
  (一)本訴部分：
  1.原判決廢棄。
  2.上開廢棄部分，被上訴人應給付上訴人新台幣（下同）184,
    750 元，及自支付命令送達翌日起至清償日止，按週年利率
    5%計算利息。
  (二)反訴部分：
  1.原判決主文第四項關於「反訴被告（即上訴人）應給付反訴
    原告（即被上訴人）151,628 元，及自民國96年8 月23日起
    至清償日止，按週年利率5%計算利息。」之不利於上訴人部
    分廢棄。
  2.上開廢棄部分，被上訴人在第一審之反訴及假執行之聲請均
    駁回。
二、陳述：
  (一)上訴人起訴主張（本訴部分）：
  1.兩造於民國95年6 月21日簽訂「電腦軟、硬體維護暨資訊顧
    問服務合約書」（下稱系爭維護契約），由上訴人負責維護
    被上訴人如契約附件一所示之硬體設備（見本院96年度促字
    第3127號支付命令卷第12頁），維護期間自締約日起至96年
    6 月20日止，共計1 年，維護報酬為18萬元，並約定被上訴
    人應於契約生效後給付20% 之定金，此後以季繳方式於每季
    末（即95年9 月21日、12月21日、96年3 月21日、6 月20日
    ）各付36,000元，上訴人於95年12月21日晚間7 時30分許完
    成第3 次定期保養維護工作，向被上訴人請求給付第2 季維
    護報酬36,000元，竟遭被上訴人拒絕，並片面終止契約，上
    訴人乃依系爭維護契約第8 條或損害賠償之法律關係請求被
    上訴人給付第2 季之維護報酬36,000元；被上訴人於95年6
    月26日向訴外人太琦科技股份有限公司（下稱太琦公司）購
    入電腦設備一批，由上訴人將該批電腦設備系統予以安裝設
    定，此已超出原契約約定之維護範圍，依系爭維護契約第5
    條第3 項約定，上訴人得請求額外服務費用，參考其他廠商
    含系統安裝設定之最低報價，以差額148,750 元為本件應收
    取之服務費用，爰依系爭維護契約、損害賠償之法律關係，
    請求被上訴人給付184,750 元及遲延利息。
  2.對被上訴人抗辯之陳述：
  (1)依系爭維護契約第1 條、第2 條、第4 條、第5 條、第9 條
    之約定，可知上訴人僅負責維護被上訴人之電腦硬體設備，
    及提供資訊顧問服務，被上訴人額外增購電腦設備之安裝設
    定，非屬原契約之維護範圍，系爭維護契約第1 條第2 款「
    須提供必要的資訊顧問服務」，係指電腦相關資訊之提供，
    不能謂安裝設定亦包含在內。被上訴人於96年6 月26日向太
    琦公司購入電腦設備一批，因太琦公司之報價未含系統安裝
    設定費用，被上訴人才要求上訴人將所增購之電腦設備系統
    予以安裝設定，上訴人當時已向被上訴人之副總經理乙○○
    表明增購之電腦設備非屬原維護契約標的，須另行協議報酬
    或費用，但乙○○要求先行施作，報酬部分再行協議，豈知
    被上訴人事後竟連維護契約之報酬都拒付，遑論新購電腦設
    備之安裝報酬或費用。
  (2)系爭維護契約第3 條之維護費用付款方式及被上訴人簽發面
    額36,000元之支票下方記載：「每3 個月付款36,000元，季
    末9/21、12/21 、3/21、6/20×4 期」字樣，可知兩造已就
    契約所載付款方式及付款時間訂明，被上訴人未依約給付報
    酬，已構成給付遲延，被上訴人應於95年12月21日給付上訴
    人第2 季之維護報酬，上訴人已於該日至被上訴人處履行維
    護服務，被上訴人更應給付上訴人第2 季維護報酬36,000元
    。
  (3)被上訴人稱上訴人於95年12月21日所做之定期保養未經驗收
    ，然系爭維護契約第4 條第2 項後段僅約定「每2 個月進行
    定期保養1 次，並作成維護記錄」，而未約定定期保養後須
    驗收，況上訴人先前所做定期保養並收取第1 季維護報酬時
    ，即無任何驗收程序，被上訴人仍依約給付維護報酬。
  (4)被上訴人公司總經理李豐存於95年12月21日保養結束後表示
    終止契約，並拒付報酬，上訴人於95年12月22日寄發存證信
    函，此後上訴人即無義務至被上訴人處修復電腦。
  (5)雖被上訴人否認太琦公司95年6 月26日之報價單為真正，然
    報價單上不只有「李豐存」之簽名，尚有太琦公司業務Ada
    、主管Alice 及乙○○之英文簽名，且記載：「此報價單客
    戶確認簽回後視為正式訂單」，可知被上訴人確於95年6 月
    26日向太琦公司購買電腦設備一批無疑。
  (二)反訴部分之答辯：
  1.上訴人從未拒絕維護被上訴人之電腦硬體設備，反係被上訴
    人拒絕上訴人履行維護服務，並片面終止契約。被上訴人於
    95年12月21日仍要求上訴人至其公司進行維護，上訴人完成
    維護工作後請求被上訴人給付第2 季維護報酬竟遭拒絕，被
    上訴人雖提出通話記錄，惟該通電話並非要求上訴人至其公
    司進行電腦維護，實係惡意指摘其公司電腦遭上訴人動手腳
    ，但上訴人並無拒絕維護電腦設備之事，雖系爭維護契約經
    原審認定尚未終止，但兩造均已認契約終止，且上訴人並無
    可歸責之事由存在，否則無異苛求上訴人必須明確知悉兩造
    間之所有法律行為的效力，蓋上訴人並無拒絕修復電腦設備
    之意，係被上訴人拒付第2 季維護報酬，上訴人行使同時履
    行抗辯權，可見上訴人並無可歸責事由存在，亦無給付遲延
    之情事，縱認上訴人有債務不履行，應賠償違約金，亦請依
    民法第252 條規定予以酌減。
  2.據被上訴人稱電腦設備對其公司之營運係不可或缺之物，但
    依常理，於電腦設備發生故障時，被上訴人理應積極催促上
    訴人儘速前往修復，豈會以一通電話要求修復後即未有下文
    ，依被上訴人提出向訴外人廣泰電腦有限公司（下稱廣泰公
    司）採購電腦設備之出貨單及發票上記載之日期為96年8 月
    8 日、8 月17日，此距離被上訴人所稱電腦發生故障之日期
    為95年12月22日，已達7 個月以上之久，電腦設備既對被上
    訴人之營運所不可或缺之物，豈有長達7 個月以上時間始行
    修復，又出貨單及發票上所載者多為網路線路之佈纜、線材
    、材料、線路施工、軟體書等費用，並非用於電腦密碼變更
    修復之用，蓋密碼變更如果無法修復，至多是以備份光碟重
    行輸入，斷無重新購置軟體之必要。再被上訴人之營業地址
    原為「桃園縣龜山鄉○○路13號」，於96年7 月間遷至「臺
    北縣林口鄉湖北村湖子1 鄰7-8 號」，被上訴人向廣泰公司
    採購電腦設備日期為96年8 月間，係其遷址之後，該批新採
    購之電腦設備可能是遷址後另行增購之物品，否則何以逾7
    個月之久始行採購，且與密碼遭修改無關。參照被上訴人96
    年1 月2 日存證信函，可知其於96年1 月2 日之前即已委託
    他人維修，無須至96年8 月間再向廣泰公司購買電腦設備，
    足見其稱受有損害，顯不實在，上訴人亦否認有侵權行為，
    故被上訴人之電腦設備於95年12月22日有無發生故障，應由
    被上訴人證明。
  3.系爭維護契約之範圍，依第5 條約定係以維護標的正常使用
    下所致之損害為限，不包括人為故意破壞、人為疏失或其他
    非正常使用所致者，依被上訴人所述，其電腦系統遭人鎖碼
    致無法使用，上訴人已否認鎖碼，被上訴人又未能證明，故
    其電腦系統於95年12月22日因人為因素無法使用，自非契約
    維護範圍，上訴人無維護義務。
三、證據：援用原審之立證方法。
乙、被上訴人方面：
一、聲明：
  (一)上訴駁回。
  (二)原判決不利於附帶上訴人部分廢棄。
  (三)上開廢棄部分，附帶被上訴人應將系爭維護契約附件一所列
    全部電腦設備修復至得正常使用所有軟體系統為止。
二、陳述：
  (一)就本訴部分所為答辯：
  1.系爭維護契約為承攬關係，兩造未約定定金性質，應作為給
    付報酬之一部，並充為第1 季維護報酬，被上訴人於95年9
    月20日已付第2 季維護報酬36,000元，上訴人於95年12月21
    日再請求第2 季維護報酬，即屬重複。縱使被上訴人遲延給
    付第2 季維護報酬，但依系爭維護契約第4 條第2 項約定，
    上訴人應每2 個月進行定期保養，惟上訴人遲至第2 季末日
    即95年12月20日翌日（21日）晚間7 時30分許始完成定期保
    養，且未經驗收，被上訴人得以同時履行為抗辯。上訴人於
    定期保養完成後始可請求報酬，是日已至夜間，即令被上訴
    人當場簽發支票，仍須等待次日始得提出交換，故上訴人並
    無當日受領給付之必要，則上訴人主張須當日付款，已屬權
    利濫用，且未付款並非可歸責於被上訴人之事由，上訴人不
    得據此終止契約。
  2.於上訴人施作定期保養維護之後，被上訴人隔日上班即發現
    系統主機密碼遭人鎖住，無法進入（可能係人為故意破壞或
    鎖定），致公司業務及重要事項（如銀行票據收入支付情況
    ）無法執行，雖被上訴人立即通知上訴人維修，但遭其悍然
    拒絕，屢經催促無效，至96年5 月18日原審勘驗時，縱以上
    訴人提供之密碼，當場測試系統主機與防火牆，亦無法進入
    。上訴人稱依維護契約第5 條第1 項約定，主張維護範圍不
    包括人為之故意破壞與人為疏失或其他非正常使用所致者云
    云，但上訴人於95年12月21日至被上訴人公司維修，未經驗
    收前，上訴人即行離開，被上訴人隔日早上發現電腦無法進
    入使用，即通知其前來維修，是以隔日電腦無法進入使用之
    原因，是否為上訴人維修失敗？上訴人不前來檢視，如何判
    斷是否為正常損害？足證上訴人故意違約，而被上訴人之電
    腦不能使用，此瑕疵當然包含於維修範圍內，是上訴人未依
    約履行，違反契約義務，無權請求報酬。
  3.依系爭維護契約第1 條第2 項約定，被上訴人於契約有效期
    間內增購之電腦設備或修改現有網路架構時，上訴人有提供
    必要服務之義務，不得額外請求費用，被上訴人增購之設備
    ，因上訴人允諾向太琦公司採購電腦設備可免費安裝，其他
    未得標公司須另外加計安裝費用，故上訴人如可請求安裝費
    用，被上訴人何須向太琦公司採購。
  4.被上訴人於95年6 月26日向太琦公司購入電腦設備，其中「
    DELL Power Edge 2850R ERP 系統主機」，係在契約維修標
    的範圍內，蓋：
  (1)上訴人原任職被上訴人公司專職電腦維修、全程ERP 系統與
    內外網域所需設計與設備架設等MIS 工作，於95年6 月16日
    下午5 時許離職。
  (2)上訴人於95年5 月底、6 月初仍受僱時，即繪圖完成ERP 、
    網域、網路架構圖（原審卷第22、23頁），上訴人向太琦公
    司詢價，雙方於95年6 月16日正式簽訂電腦設備訂購單，由
    上訴人負責電腦MIS 工作，以本件「DELL Power Edge 2850
    R ERP 系統主機」訂購單日期往前推算所需作業時間，可知
    上訴人為原架構設計人，設計「DELL Power Edge 2850R ER
    P 系統主機」構成被上訴人內部區○○路系統，上訴人於96
    年5 月18日原審勘驗時自承「DELL Power Edge 2850R ERP
    系統主機」，係上訴人訂約前建議，訂約後95年6 月26日購
    入，上訴人於95年12月21日尚有維護等語可證。
  (3)被上訴人向太琦公司購買「DELL Power Edge 2850R ERP 系
    統主機」，係作為向凌越軟體公司採購ERP 管理平台軟體之
    運作，使被上訴人之生產管理系統軟體能發揮作用運行，其
    間之關係須有Windows Server 2003 軟體才能架構運行，被
    上訴人依上訴人之規劃建議運作須求相關軟硬體，先後向太
    琦公司購買「DELL Power Edge 2850R ERP 系統主機」及向
    「金鴻元資訊企業」訂購Windows Server 2003 軟體做為介
    面。
  (4)依上訴人提出被上訴人公司網路架構圖（原審卷第23頁）所
    示，被上訴人係以「AD&MAIL 伺服器主機」、「DELL Power
    Edge 2850R ERP系統主機」與被上訴人之電腦彼此連接，構
    成公司內部區○○路系統，此種連接方式係上訴人規劃，如
    謂上訴人維護標的不含「DELL Power Edge 2850R ERP 系統
    主機」，獨漏被上訴人營運上最重要之系統，實與常理有違
    。況兩造訂約後，上訴人已為被上訴人進行2 次定期保養，
    維護系統主機時，當無獨漏「DELL Power Edge 2850R ERP
    系統主機」之可能，故維護標的範圍因意思實現而增加「DE
    LL Power Edge 2850R ERP 系統主機」，且上訴人從未向被
    上訴人請求此增加之維護費用，足見增加維護部分，係上訴
    人提供之無償服務。
  5.依系爭維護契約第1 條第1 款約定：「鼎泰豐電線電纜股份
    有限公司硬體設備，詳如附件一，該附件一為本合約之一部
    分。」，惟簽約時未於契約書後面附有硬體設備附件，此係
    上訴人臨訟杜撰。
  6.上訴人於原審提出電腦資訊服務統計表（即人力支援服務統
    計），於本件訴訟之前，從未出示予被上訴人，其上記載維
    修服務項目、時間，均係上訴人單方製作，與事實不符。
  7.被上訴人否認太琦公司95年6 月26日之報價單為真正，蓋被
    上訴人於95年6 月16日向太琦公司購買「DELL Power Edge
    2850R ERP 系統主機」，太琦公司豈會於95年6 月26日就完
    成相同之產品再提出報價單，觀之報價單末頁記載「請儘速
    交貨、請於30 th/Jame交貨」等字樣，使得被上訴人之總經
    理李豐存誤認為真，而於客戶確認簽回欄上簽名，上訴人執
    之向被上訴人請求安裝服務費，並配合乙○○虛偽證述，意
    圖取得不法利益。
  8.上訴人稱向被上訴人副總經理乙○○表明，被上訴人向太琦
    公司購買之電腦設備超出原約定維護範圍，須另付安裝費用
    云云。惟乙○○僅幫忙找報價公司與代傳文件，並未參與太
    琦公司採購事宜，無權限代表被上訴人與上訴人協議報酬，
    且上訴人於96年8 月1 日之民事準備狀，已自承電腦組裝屬
    原契約維護範圍，可證上訴人與乙○○互為勾串，意圖詐取
    安裝費，上訴人該次安裝時間僅約2 、3 小時，竟索取高達
    148,750 元之安裝費用，超出市場行情。縱上訴人係應乙○
    ○之要求先行施作，乙○○允諾給付報酬，然乙○○之行為
    並未得到被上訴人之授權，屬無權代理，被上訴人不承認乙
    ○○之代理行為，上訴人如因之受有損害，應向乙○○求償
    才是。
  9.上訴人稱密碼變更無法修復時，至多以備份光碟重行輸入，
    斷無重新購置軟體之必要等語，然上訴人並未交付被上訴人
    備份光碟，被上訴人焉能以備份光碟重行輸入。況被上訴人
    之會計應收付損益資產資料全部存於電腦中，無法開機，如
    強行以備份光碟重行輸入，將導致內部資料被覆蓋而消失。
    上訴人於96年5 月18日原審勘驗時，其提供之密碼竟無法開
    機，經詢問可否修復、開機，上訴人竟反問修復後被上訴人
    要給付多少費用，可見電腦與防火牆之進入密碼遭上訴人更
    改，其才敢宣稱有辦法修復且索取費用。
  (二)就反訴暨附帶上訴部分之陳述為：
  1.系爭維護契約因未經兩造任一方終止，依維護契約第4 條第
    1 項約定，上訴人負有故障檢修義務，上訴人於95年12月21
    日晚間7 時30分許完成定期保養翌日，即發生輸入原有密碼
    無法使用之故障狀態，其負有檢修義務，且須修復至可正常
    使用如契約附件一所載項目之所有軟體系統狀態。原審竟判
    決『反訴被告（上訴人）應將置放在反訴原告（被上訴人）
    桃園縣龜山鄉○○路13號之「AD&MAIL 伺服器主機」、「DE
    LL Power Edge 2850R ERP 系統主機」，修復至得登入使用
    作業系統之狀態。』，其判決理由矛盾，被上訴人據此提起
    附帶上訴，蓋：
  (1)系爭維護契約第4 條第1 項前段約定：「乙方（即上訴人）
    ……，於接獲甲方（被上訴人）修護通知後12個工作小時內
    派遣工程師至前項維護地點，提供故障檢修。」，可知上訴
    人所負債務為「赴償債務」，所謂「前項維護地點」，觀之
    契約條文並無有關維護地點之約定，依民法第314 條規定，
    應至被上訴人營業處所提供檢修，被上訴人已遷移營業處所
    至臺北縣林口鄉湖北村湖子1 鄰7-8 號，上訴人應至遷移後
    之現址提供故障檢修。
  (2)依系爭維護契約第1 條第1 項約定：「鼎泰豐電線電纜股份
    有限公司硬體設備，詳如附件一，該附件一為本合約之一部
    份。」、第4 條第1 項後段約定：「故障檢修包括測試及修
    復故障設備」，可知契約維護標的範圍為契約附件一所列全
    部硬體，如有故障，上訴人應予「測試」及「修復」故障設
    備，於故障檢修時應先行「測試」程序，如測試結果發現有
    「AD&MAIL 伺服器主機」或「DELL Power Edge 2850R ERP
    系統主機」以外之故障者，上訴人應一併修復。
  (3)縱系爭維護契約標的以附件一所列全部硬體設備為準，然硬
    體之存在目的係能使用軟體，單有硬體不能發揮效用，故契
    約第4 條第1 項約定「修復」，應指達「得正常使用所有軟
    體系統為止」之程度，始能符合契約本旨。
  2.上訴人未於95年12月22日上午9 時20分許，經被上訴人通知
    後之12個工作小時內，派員檢修故障電腦，依系爭維護契約
    第9 條約定，被上訴人得請求按日以每期維護報酬千分之五
    計算懲罰性違約金，算至反訴起訴狀送達上訴人之日止，已
    逾約定每期報酬36,000元賠償總額上限，故上訴人應付懲罰
    性違約金36,000元，另上訴人未依約做電腦故障檢修，被上
    訴人另向廣泰公司購買「Windows 2003 Server 中文版」、
    「通用型防火牆2206」、「網路線路佈纜、線材、材料」、
    「軟體Office Scan 中文商業完整版」、「線路施工」等共
    115,628 元，此因上訴人給付遲延及不法侵害被上訴人權利
    所致之損害，並有相當因果關係，上訴人應負損害賠償責任
    ，爰依系爭維護契約及侵權行為之法律關係，請求上訴人履
    行契約及給付違約金，並應負損害賠償責任，乃請求151,62
    8 元及遲延利息。
三、證據：援用原審立證方法外，提出新泰法律事務所函及郵件
    回執、關於AD、DNS 、ERP 網路資料、訂購單、出貨單、報
    價單等為證。
    理  由
一、本件原審判決駁回上訴人之本訴，並命：一上訴人應將置放
    被上訴人之桃園縣龜山鄉○○路13號之「AD&MAIL 伺服器主
    機」、「DELL Power Edge 2850R ERP 系統主機」，修復至
    得登入使用作業系統之狀態。二上訴人應給付被上訴人151,
    628 元，及自96年8 月23日起至清償日止，按週年利率5%計
    算之利息，駁回上訴人關於契約終止損害、安裝服務費、超
    時維護費及1,000 元之請求。本訴部分為上訴人全部敗訴；
    反訴部分則為被上訴人一部勝訴、一部敗訴之判決；上訴人
    就本訴關於安裝服務費及追加維護報酬之請求及反訴敗訴部
    分提起上訴，請求判決如其上訴聲明所示，而就本訴部分駁
    回其餘請求，並未提起上訴，故駁回部分即告確定。被上訴
    人就反訴敗訴部分提起附帶上訴，請求判決如附帶上訴聲明
    所示，而就其反訴勝訴部分，上訴人則提起上訴，故此部分
    並未確定，先此敘明。
二、上訴人於原審之請求全部敗訴後，上訴後減縮請求如其上訴
    聲明所示，雖被上訴人不同意，惟因上訴人請求之基礎事實
    同一，且係追加、減縮應受判決事項之聲明，依民事訴訟法
    第436 條之1 第3 項、第446 條第1 項、第255 條第1 項第
    2 、3 款規定，應予准許。而被上訴人於言詞辯論終結前提
    起附帶上訴，合於同法第436 條之1 第3 項、第460 條第1
    項規定，亦應允許。
三、兩造不爭執之事項：
  (一)上訴人原受僱被上訴人公司負責電腦維護工作，至95年6 月
    16日離職。
  (二)兩造於95年6 月21日簽訂系爭維護契約，由上訴人承攬被上
    訴人公司之電腦維護保養工作，期間自95年6 月21日起至96
    年6 月20日止，總報酬額18萬元，除訂約時給付20% 定金，
    此後於每季末（即95年9 月21日、12月21日、96年3 月21日
    、6 月20日）各付36,000元。被上訴人已付上訴人定金36,0
    00元，復於95年9 月20日以支票付給上訴人36,000元。
  (三)被上訴人於95年6 月間向太琦公司購入電腦設備一批，由上
    訴人負責安裝工作。
  (四)上訴人於95年12月21日晚間7 時30分許至被上訴人公司進行
    第3 次電腦定期保養工作。惟被上訴人於95年12月22日上午
    起即無法登入電腦作業系統使用，原審於96年5 月18日至被
    上訴人之營業處所，勘驗系爭維護契約所載維護標的「AD&M
    AIL 伺服器主機」、「DELL Power Edge 2850R ERP 系統主
    機」，於電腦啟動後出現登入帳號、密碼畫面時，經輸入帳
    號「administrator 」、密碼「QWERTYUI」後，無法登入作
    業系統使用。
  (五)上訴人於95年12月22日以存證信函請求被上訴人於95年12月
    30日前給付第2 季維護報酬36,000元。被上訴人則於96年1
    月2 日回函上訴人，表示經上訴人維護保養之電腦，無法正
    常運作，拒絕給付維護報酬。
  (六)被上訴人營業處所已從桃園縣龜山鄉○○路13號，遷至現址
    臺北縣林口鄉湖北村湖子1 鄰7-8 號。
  (七)被上訴人於96年8 月8 日、8 月17日向廣泰公司購入電腦設
    備一批。
四、本院得心證之理由：
  (一)上訴人請求被上訴人給付第2 季維護報酬，有無理由：
  1.稱承攬者，謂當事人約定，一方為他方完成一定之工作，他
    方俟工作完成，給付報酬之契約。民法第490 條第1 項定有
    明文，是承攬係以完成一定工作為要件，此點與委任僅在為
    他方處理事務，而非以完成一定工作為必要不同，故除當事
    人間另有特約外，承攬人應俟完成全部之工作，定作人始有
    給付報酬之義務。查系爭維護契約之性質，於本院準備程序
    期日，經兩造表示同認應為承攬契約（見本院98年3 月10日
    準備程序筆錄第1 頁），故本件應適用承攬之法律關係，則
    上訴人可否請求被上訴人給付維護報酬，除契約另有約定外
    ，應以上訴人承攬之工作已否完成為據。
  2.依系爭維護契約第1 條約定：「鼎泰豐電線電纜股份有限公
    司硬體設備，詳如附件一，該附件一為本合約之一部分。鼎
    泰豐電線電纜股份有限公司如於合約有效期間須增購設備或
    修改現有網路架構，乙方（即上訴人）須提供必要的資訊顧
    問服務，並不能額外再向甲方（即被上訴人）提出申請費用
    。」，足見被上訴人係以公司所有如契約附件一所示電腦設
    備及增購設備或修改現有網路架構之維護工作，全部委由上
    訴人維護，維護方式則約定於契約第4 條第1 項故障檢修：
    「乙方應於左述第3 項正常工作時間內，於接獲甲方修護通
    知後12個工作小時內派遣工程師至前項維護地點，提供故障
    檢修，並於到達後3 日內修復。故障檢修包括測試及修復故
    障設備，乙方認為機器上零件有更換必要時，將予以實報實
    銷的方式更換之，唯更換零件之費用得由甲方支出。」，第
    2 項定期保養：「保養工作包括清理、調整、檢查或測試等
    工作，並且更換損壞的零件。減少設備故障或延長設備使用
    年限。每2 個月進行定期保養1 次，並作成維護記錄。定期
    保養時間由乙方自行安排或由雙方協議訂定。」，依上開約
    定，對工作內容及其完成時間已有明訂，而報酬之給付，依
    第3 條約定：「甲方應於合約生效後，先支付20% 為定金，
    爾後以季繳方式，於季末以現金或現金支票新台幣萬陸仟
    元整。」，足見維護報酬並非一次性給付，除訂約時給付總
    維護費20% 定金外，其餘報酬以季為單位，分四期給付，於
    每季末給付報酬36,000元，參之被上訴人於95年6 月25日簽
    發支票（見原審卷第65頁）下方記載每季末期日「9/21、12
    /21 、3/21、6/20」字樣，此為上訴人所不爭執，可見上訴
    人依約完成一定工作之後，被上訴人應依約定時間給付報酬
    ，惟上訴人如未能依期完成工作者，被上訴人即無給付報酬
    之義務，是上訴人主張依維護契約第3 條約定及支票所載日
    期，被上訴人應依約給付報酬，否則構成給付遲延云云，要
    無可取。
  3.依上訴人主張其已於95年12月21日晚間7 時30分許至被上訴
    人公司進行第3 次定期保養工作等語，此為被上訴人所是認
    ，堪信屬實。上訴人又主張已完成該次保養工作，被上訴人
    應給付維護報酬，惟遭被上訴人拒絕云云。查，依系爭維護
    契約第4 條第2 項關於定期保養工作包括清理、調整、檢查
    或測試等工作，以期減少設備故障或延長設備使用年限，然
    而被上訴人稱於上訴人施作第3 次定期保養工作後之翌日即
    同年月22日上班時，發現輸入電腦主機系統之密碼後，無法
    登入作業系統使用，經原審於96年5 月18日至被上訴人營業
    處所，經勘驗後確認「AD&MAIL 伺服器主機」、「DELL Pow
    er Edge 2850R ERP 系統主機」無法登入作業系統使用（見
    原審卷第43頁），顯見上訴人所做之該次保養工作並未確實
    完成，才會發生無法登入作業系統使用之故障情形，是承攬
    工作之上訴人既未能完成工作，其報酬請求權即尚未發生；
    則被上訴人稱因上訴人未完成約定工作，故拒絕給付維護報
    酬，應為可取。
  4.至上訴人主張依損害賠償之法律關係請求被上訴人賠償所受
    損害云云；惟系爭維護契約既未經上訴人終止，其與被上訴
    人間之契約關係仍然存續，即與契約第8 條約定請求損害賠
    償之要件有間，故無理由。縱兩造間之契約關係已終止，然
    係因上訴人未依約完成工作在先，此為可歸責於己之事由，
    其自無請求賠償損害之權利可言，是上訴人此部分主張，於
    法無據。
  (二)上訴人請求被上訴人給付安裝太琦公司所售電腦設備之服務
    報酬，有無理由：
  1.按解釋意思表示，應探求當事人之真意，不得拘泥於所用之
    辭句，此為民法第98條所明定。契約應以當事人立約當時之
    真意為準，而真意何在，又應以過去事實及其他一切證據資
    料為斷定之標準，不能拘泥文字致失真意。最高法院19年上
    字第453 號著有判例可資參照，依系爭維護契約第1 條第2
    款維護標的之約定，被上訴人如於契約有效期間須增購設備
    或修改現有網路架構，上訴人須提供必要之資訊顧問服務，
    不能額外請求費用；另契約第5 條第3 項維護範圍約定，上
    訴人之修護服務如超出維護範圍時，上訴人得向被上訴人酌
    收服務費用。準此，被上訴人於95年6 月26日向太琦公司購
    入電腦設備一批，究屬約定之維護標的內，抑或超出維護範
    圍，影響上訴人可否請求額外報酬之權利，自應探求兩造立
    約時之真意，以為判斷。
  2.兩造就本件維護標的於系爭維護契約第1 條第1 款約定為附
    件所載「AD&MAIL 伺服器主機」等9 個項目（見本院96年度
    促字第3127號支付命令卷第12頁），同條第2 款所載於契約
    有效期間內須增購設備或修改現有網路架構，雖不屬上開9
    個項目之一，但因與原約定標的在使用上具有輔助性質相關
    連者，亦為契約維護標的之一部，上訴人即負有提供必要資
    訊顧問服務之義務，並且不能額外再向被上訴人申請費用。
    至契約第5 條第3 項所稱「超出維護範圍」之意旨，因此部
    分之修護服務與原約定標的不具有使用上之輔助性質相關連
    而額外增加之工作，上訴人不負有維護義務，故該項「超出
    維護範圍」，應指與原約定標的並無使用上輔助性質相關連
    之服務項目，祇因被上訴人藉由上訴人至其公司做電腦設備
    維護之機會，可藉機一併提供維護，被上訴人自應就此與契
    約維護標的無關之事項，負有給付服務費用之義務，若不作
    如此解釋，則本契約維護範圍難以界定。被上訴人於95年6
    月26日向太琦公司購入之電腦設備，其中「DELL Power Edg
    e 2850R ERP 系統主機」，係被上訴人於維護契約存續間所
    增購之設備，與契約標的之「AD&MAIL 伺服器主機」皆屬伺
    服器主機，且同樣具有網路功能，此有太琦公司之報價單所
    載內容在卷可參（見支付命令卷第23頁），足徵被上訴人向
    太琦公司所購入之電腦設備與原約定標的之間，為具有輔助
    性質之相關連者，依系爭維護契約第1 條第2 款約定，上訴
    人負有提供必要資訊顧問服務之義務，不得反以原約定標的
    無關之第5 條第3 項約定，請求被上訴人給付該項服務費用
    。
  3.上訴人稱增加設備之安裝服務費用經被上訴人公司副總經理
    乙○○同意給付，並以乙○○證稱：「（問：為何當初要買
    這批電腦設備？）被上訴人鼎泰豐電線電纜股份有限公司與
    上訴人簽署之維護契約是針對個人電腦裡面的硬體維護。當
    初被上訴人在簽立該契約時，並沒有連接個人電腦的主機（
    即伺服器電腦），所以這是兩組不同的設備。且伺服器主機
    是在維護合約書以後才採購的。系爭與上訴人簽署的服務合
    約書是我經手，我當初與上訴人在談這個契約時，公司當時
    還沒有預計要買壹個伺服器主機電腦。伺服器電腦是因為後
    來業務量增加，要增設自動生產管理系統，所以才添購。（
    問：當初透過上訴人向太琦買電腦時，有無與上訴人談到報
    酬的部分？）因為那時候我只有談到下一個新約時，要把這
    部分採購的服務費列入，服務費當時沒有明定多少，但是業
    界有壹個標準，一年不會低於五萬元，因為我與太琦購買的
    這套設備理面，沒有同時購買軟體，軟體是由上訴人提供的
    ，軟體價值約三萬元。」等語為據（見本院97年4 月17日準
    備程序筆錄），惟被上訴人否認乙○○所述為真，而稽之上
    訴人於96年5 月18日原審勘驗時，就「DELL Power Edge 28
    50R ERP 系統主機係上訴人於訂約前建議，於訂約後之95年
    6 月26日購入，上訴人於95年12月21日有維護AD&MAIL 伺服
    器主機、DELL Power Edge 2850R ERP 系統主機兩台系統」
    等語，並不爭執（見原審卷第43頁），且被上訴人於95年6
    月26日向太琦公司購入之電腦設備時，若非屬原約定維護標
    的範圍，上訴人豈會於95年12月21日進行定期保養工作時，
    併同「DELL Power Edge 2850R ERP 系統主機」一起維護，
    再者，上訴人不否認已至被上訴人公司進行過2 次定期保養
    工作，於此之前，均未見上訴人請求該項服務費用，顯見乙
    ○○前述證述與事理不符，為不可採；此外，上訴人並未舉
    證以實其說，故無從為其有利之認定。
  4.基上，被上訴人於系爭維護契約存續期間向太琦公司購入之
    電腦設備，係與原約定標的具有輔助性質相關連之增購設備
    ，上訴人負有維護之義務，且不得以其他名義向被上訴人請
    求服務費用，是上訴人主張依系爭維護契約第5 條第3 項約
    定請求被上訴人給付148,750 元之服務費，顯屬無據，委不
    足取。
  (三)上訴人有無未履行契約義務，應給付懲罰性違約金之情事？
  1.按當事人得約定債務人於債務不履行時，應支付違約金。違
    約金，除當事人另有訂定外，視為因不履行而生損害之賠償
    總額。其約定如債務人不於適當時期或不依適當方法履行債
    務時，即須支付違約金者，債權人除得請求履行債務外，違
    約金視為因不於適當時期或不依適當方法履行債務所生損害
    之賠償總額。為民法第250 條所明定，又違約金係當事人約
    定契約不履行時，債務人應支付之懲罰金或損害賠償額之預
    定，以確保債務之履行為目的。
  2.依系爭維護契約第4 條第1 項前段約定：「乙方應於……接
    獲甲方修護通知後12個工作小時內派遣工程師至前項地點，
    提供故障檢修，並於到達後3 日內修復。」，第9 條約定：
    「若乙方(一)未能於接獲甲方修護通知後12個工作小時內處理
    ，或(二)未能於3 個工作天內完成修復，每逾1 日乙方應按每
    期維護費千分之5 計付懲罰性違約金，但賠償總額不得高於
    每期簽約之維護費用。」，是兩造就上訴人未依約履行修復
    義務時，已定明懲罰性違約金，倘有此情事發生時，被上訴
    人即得據以請求。依被上訴人於原審反訴主張其於95年12月
    22日發現電腦故障，即於同日上午9 時20分許通知上訴人履
    行修復義務等情，固有被上訴人提出行動電話通話明細表一
    紙為證（見原審卷第78頁），但為上訴人所否認，稱該通電
    話並非要求上訴人前往被上訴人公司進行檢修之通知，而該
    通電話之實際內容為何，未見被上訴人證明，且被上訴人迄
    未提出已通知上訴人檢修之書證佐證，故無法認定被上訴人
    確已通知上訴人檢修，縱認被上訴人有通知上訴人檢修，但
    從被上訴人已數次向上訴人表示終止契約之意思，姑不論其
    終止契約是否合法，此舉不啻使人認為契約已終止，已無履
    行義務之必要，若仍強求上訴人須履行檢修義務，實乃強人
    所難能，過於苛刻。故被上訴人反訴主張上訴人未於期限內
    履行檢修義務，有違約情事，應賠償36,000元之懲罰性違約
    金等語，即屬無據，不應准許。
  (四)上訴人有無侵權行為，應負損害賠償責任？
  1.按因故意或過失，不法侵害他人之權利者，負損害賠償責任
    。民法第184 條第1 項前段定有明文，而損害賠償之債，以
    有損害之發生及有責任原因之事實，並二者之間，有相當因
    果關係為成立要件。被上訴人所主張損害賠償之債，如不合
    於此項成立要件者，即難謂有損害賠償請求權存在。此有最
    高法院48年台上字第481 號判例可參，另當事人主張有利於
    己之事實者，就其事實有舉證之責任。民事訴訟法第277 條
    前段亦有明定，是被上訴人應就上訴人有侵權行為一事，舉
    證證明。
  2.被上訴人之「AD&MAIL 伺服器主機、DELLPower Edge 2850R
    ERP 系統主機」固發生無法登入作業系統使用之情事，已如
    前述，然此是否為可歸責於上訴人之故意或過失所造成，並
    無證據可資認定，而被上訴人於電腦發生上述故障情形時，
    並未立即通知上訴人前往檢修，反係委請其他公司維修，此
    觀之上訴人於96年1 月2 日寄發桃園一支郵局第1 號存證信
    函內容即明，則上訴人未前往被上訴人公司履行檢修，並非
    可歸責於上訴人給付遲延之事由，且被上訴人既已委請其他
    公司維修完畢，則前揭故障事項即已排除，被上訴人豈有另
    向廣泰公司購買「Windows 2003 Server 中文版」、「通用
    型防火牆2206」、「網路線路佈纜、線材、材料」、「軟體
    Office Scan 中文商業完整版」、「線路施工」等電腦設備
    之必要。且以被上訴人購買上開電腦設備及軟體之時間點觀
    之，被上訴人之原有電腦係於95年12月22日發現無法登入作
    業系統使用，然其卻遲至96年8 月8 日、8 月17日才購買上
    開電腦設備、軟體，相距近8 個月之久，衡以一般公司必須
    使用電腦設備者而言，顯然無法忍受如此長時間無電腦設備
    可用之窘境，故被上訴人原有之電腦設備故障與事後所購之
    電腦設備、軟體之間，是否具備因果關係，已非無疑。再者
    ，以被上訴人所購之電腦設備、軟體，是否確為維修原來電
    腦設備發生故障所必要，亦未據被上訴人證明，故其所述，
    尚難採信。
  3.基上，被上訴人就其所有「AD&MAIL 伺服器主機、DELL Pow
    er Edge 2850R ERP 系統主機」發生無法登入作業系統使用
    情形時，並未通知上訴人前往檢修，且無證據證明此項故障
    係因上訴人之行為所致，難以咎責於上訴人，況被上訴人亦
    無法證明其向廣泰公司所購之電腦設備、軟體所生之財產權
    損害，與前項故障或上訴人之行為間有相當因果關係存在，
    故難認被上訴人有損害賠償請求權存在。
  (五)上訴人應否負維修義務，如有，其維修範圍為何？
  1.被上訴人附帶上訴主張兩造間之維護契約於尚未終止前，依
    維護契約第4 條第1 項約定，上訴人負有故障檢修義務；惟
    依原審於96年5 月18日至現場勘驗結果，祇「AD&MAIL 伺服
    器主機、DELL Power Edge 2850R ERP 系統主機」無法登入
    作業系統使用，其餘維護標的並無應予修復之情事，已如前
    述，則被上訴人請求上訴人應將系爭維護契約附件所列全部
    電腦設備修復至得正常使用所有軟體之狀態，僅於前開主機
    故障檢修之範圍內有據，逾此範圍之請求，未據被上訴人舉
    證以充其實，不應准許。
  2.按清償地，除法律另有規定或契約另有訂定，或另有習慣，
    或得依債之性質或其他情形決定者外，於債權人之住所地為
    之。民法第314 條第2 款定有明文，依系爭維護契約第4 條
    第1 項前段約定：「乙方……，於接獲甲方修護通知後12個
    工作小時內派遣工程師至前項維護地點，提供故障檢修。」
    ，再依上訴人所不爭執已至被上訴人處進行過3 次定期保養
    工作等情，可見本件維護契約係赴償契約，上訴人負有至被
    上訴人營業所履行維護工作之義務，自屬無疑；被上訴人之
    營業處所已遷至臺北縣林口鄉湖北村湖子1 鄰7-8 號，上訴
    人應依約至上開營業處所提供故障檢修服務，將置放在上址
    內之「AD&MAIL 伺服器主機、DELL Power Edge 2850R ERP
    系統主機」，修復至得登入使用作業系統之狀態。故被上訴
    人附帶上訴就此部分之主張，核屬有據，應予准許；其逾此
    範圍之請求，即屬無據，不應允許。
五、綜上所述，上訴人所為之第3 次定期保養工作既未完成，即
    不得請求給付維護報酬；被上訴人向太琦公司購入之電腦設
    備屬上訴人應提供必要資訊顧問服務項目，上訴人不得另行
    請求服務費用，則其依系爭維護契約或損害賠償之法律關係
    ，請求被上訴人給付184,750 元，及自支付命令送達之翌日
    起至清償日止，按週年利率5%計算之利息，為無理由，原審
    為其敗訴判決，核無違誤，上訴人指摘原判決不當，求予廢
    棄改判，為無理由，應駁回其上訴。而上訴人既未違約未履
    行維護義務，亦無因此致被上訴人受有財產權之損害，被上
    訴人依系爭維護契約及侵權行為損害賠償之法律關係，反訴
    請求上訴人給付151,628 元，及自96年8 月23日起至清償日
    止，按週年利率5%計算之利息，為無理由，不應准許，原審
    誤予判准，並依職權為假執行之宣告，尚有未洽，上訴人上
    訴指摘原判決不當，求予廢棄改判，為有理由，爰由本院將
    原判決此部分廢棄，改判如主文第二項所示。至上訴人迄未
    履行其維護義務，其應依約履行如主文第六項所示，為有理
    由，應予准許，被上訴人附帶上訴指摘原判決此部分不當，
    求予廢棄改判，為有理由，爰由本院將原判決此部分廢棄，
    改判如主文第六項所示；逾此部分之請求，為無理由，不應
    准許，附帶上訴指摘原判決此部分不當，求予廢棄改判，為
    無理由，應駁回其餘附帶上訴。
六、本件事證已臻明確，兩造其餘攻擊防禦方法及所提證據，核
    與本件判決結果不生影響，爰不另一一論述，併予敘明。
七、據上論結，本件上訴人之上訴為一部有理由、一部無理由，
    被上訴人之附帶上訴為一部有理由、一部無理由，依民事訴
    訟法第436 條之1 第3 項、第449 條第1 項、第450 條、第
    463 條、第79條，判決如主文。
中    華    民    國    98    年    8     月    25    日
            民事第一庭審判長  法  官  郭琇玲
                              法  官  林哲賢
                              法  官  潘進柳
上列正本證明與原本無異
不得上訴
中    華    民    國    98    年    8     月    27    日
                              書記官  谷貞豫


司法院資訊處製作；財團法人民間司法改革基金會備份。
